【裁判字號】    89,易,505
【裁判日期】    891030
【裁判案由】    傷害
【裁判全文】
臺灣基隆地方法院刑事判決                          八十九年度易字第五五號
    公  訴  人  臺灣基隆地方法院檢察署檢察官
    被      告  丁○○
                丙○○
                乙○○
                戊○○
右列被告因傷害案件，經檢察官提起公訴 (八十八年度偵字第六八八三、七０六三號
 )，本院判決如左：
    主      文
丁○○傷害人之身體，處有期徒刑伍月，如易科罰金，以參佰元折算壹日。
乙○○傷害人之身體，處有期徒刑參月，如易科罰金，以參佰元折算壹日。扣案之木
製球棒壹支沒收。
丙○○、戊○○均無罪。
    事      實
一、丁○○與甲○○平日素有嫌隙，丁○○於民國八十八年十月十二日晚間十七時許
    ，在台北縣貢寮鄉○○村○○○街二十七號住處，與其兄丙○○、弟吳文勇及友
    人鍾秀蓮、張勝忠一同吃飯，席間丁○○提及與甲○○不愉快之事，張勝忠聞言
    ，表示其認識甲○○，願意充當雙方之和事佬，由其出面找甲○○前來化解雙方
    仇怨，張勝忠先以電話聯絡甲○○前來，但為甲○○所拒絕，張勝忠旋主動趨車
    前往甲○○家中，並於同日晚間十九時許搭載甲○○至丁○○上開住處，詎料丁○○與甲○○見面後雙方一言不合發生口角，丁○○竟出於傷害之故意，徒手毆
    打甲○○之臉部及身體等處，致甲○○受有右下眼瞼及內眥撕裂傷併淚管斷裂、
    結膜出血、左眼角撕裂傷、右胸疼痛、左肩疼痛、雙側輕微感音性聽障等傷害，
    張勝忠見狀，立即將甲○○帶離丁○○住處前往就醫。台北縣警察局瑞芳分局福
    隆派出所警員據報後，由主管莊新昌、警員陳福成、蘇俊和前往丁○○住處，帶
    同丁○○前往福隆派出所應訊，同日晚間十七時四十分許，丁○○搭乘警車至該
    派出所前甫下車時，乙○○因得知其兄甲○○遭丁○○毆傷心生不滿，竟基於傷
    害之故意，在該派出所門口，持其所有之木製球棒一隻毆打丁○○身體，致丁○○受有背部四處十乘一公分紅腫，左肘三乘三公分瘀腫等傷害，並扣得乙○○所
    有之木製球棒一支。
二、案經被害人甲○○、丁○○分別訴由台北縣警察局瑞芳分局報請台灣基隆地方法
    院檢察署檢察官偵查起訴。
    理      由
一、訊據被告丁○○坦承於右揭時地傷害甲○○之事實不諱，質之被告乙○○矢口否
    認有傷害丁○○之犯行，辯稱未於前揭時地持球棒傷害丁○○云云，惟查關於被
    告丁○○於前揭時地毆打傷害甲○○之事實，迭據被告丁○○於警訊、偵查及本
    院審理中坦承不諱，核與告訴人甲○○指訴被告丁○○傷害之情節大致相符，並
    經現場目擊證人張勝忠、鍾秀蓮證述明確，且有羅東博愛醫院診斷證明書二紙及
    驗傷診斷書一紙附卷可憑，是被告丁○○之自白顯與事實相符，足堪採信。經查
    ，被告乙○○如何於前揭時地持木製球棒棍毆傷丁○○之事實，已據告訴人丁○○於警訊、偵查及本院審理時指訴歷歷，並經證人鍾秀蓮及警員莊新昌、陳福成
    到庭證述屬實，復有木製球棒一支扣案可資佐證，且告訴人丁○○受有如事實攔
    所載之傷勢，復有台北市立陽明醫院所出具之診斷證明書一紙在卷可稽。綜上所
    述，應認告訴人丁○○之指訴為真實，被告乙○○所辯為卸責之詞，不足採信，
    本件事證明確，被告渠等犯行均堪予認定。
二、核被告丁○○、乙○○所為，均係犯刑法第二百七十七條第一項之傷害罪嫌。爰
    審酌被告二人素行尚佳、被告丁○○僅因一時口角竟生傷害犯意之動機、告訴人
    甲○○所受之傷害多處且受傷程度非輕、犯罪之手段、所生之危害、被告均尚未
    與告訴人達成和解賠償損害及被告丁○○犯罪後坦承其事、被告乙○○仍飾詞否
    認尚無悔意等一切情狀，分別量處如主文所之刑，並各諭知易科罰金之折算標準
    ，以示懲儆。至扣案之木製球棒一支，為被告乙○○所有並供本件犯罪所用，業
    據被告乙○○供承在卷，應依刑法第三十八條第一項第二款之規定宣告沒收，附
    此敘明。
三、公訴意旨另以：被告丁○○、丙○○二人基於犯意之聯絡，於八十八年十月十二
    日晚間十九時許，在台北縣貢寮鄉○○村○○○街二十七號住處，共同毆打告訴
    人甲○○，致甲○○受有右下眼瞼及內眥撕裂傷併淚管斷裂、結膜出血、左眼角
    撕裂傷、右胸疼痛、左肩疼痛、雙側輕微感音性聽障等傷害。被告乙○○因得知
    其兄甲○○遭丁○○毆傷心生不滿，竟與被告戊○○基於傷害之犯意聯絡，於同
    日晚間十七時四十分許趁告訴人丁○○搭乘警車至台北縣警察局福隆派出所前甫
    下車時，共同持木製球棒毆打告訴人丁○○，致丁○○受有背部四處十乘一公分
    紅腫，左肘三乘三公分瘀腫等傷害，因認被告丙○○、戊○○二人亦涉有刑法第
    二百七十七條第一項之傷害罪嫌云云。
四、訊據被告丙○○、戊○○均堅決否認有何傷害犯行，被告丙○○辯稱：當時伊於
    廚房聽見吵架聲，從廚房跑出來，見二人在打架就過去勸架將二人拉開，並未出
    手傷害告訴人甲○○等語。被告戊○○辯稱：伊是過去站在派出所門口看熱鬧，
    並未傷害告訴人丁○○等語。而告訴人認被告丙○○、戊○○亦先後參與毆打告
    訴人甲○○、丁○○，係以右揭事實業經告訴人指訴歷歷，並據證人張勝忠、鍾
    秀蓮結證屬實，且有診斷證明書可稽等為其論據。
五、按犯罪事實應依證據認定之，無證據不得推定其犯罪事實，又不能證明被告犯罪
    者，應諭知無罪之判決，刑事訴訟法第一百五十四條定、第三百零一條第一項定
    有明文；又告訴人之指訴係使被告受刑事追訴為目的，則其指訴內容是否與事實
    相符，仍應調查其他積極證據以資審認（最高法院五十二年台上字第一三００號
    判例可參）。經查：（一）公訴人認被告丙○○有傷害之犯行，除告訴人之指訴
    外，另引用證人張勝忠之證言為據。然證人張勝忠於本院調查時改證稱：案發當
    時丁○○、丙○○與甲○○提及以前之事，然後發生口角，丁○○突然一拳就打
    過來，然後二人就發生扭打，丙○○馬上衝過來，我也過去把他們拉開，丙○○
    有過來，但當時場面太混亂我沒有注意他有無出手打甲○○等語。其上開證言雖
    與偵查中之證言互相歧異，但依據證人張勝忠與告訴人甲○○為朋友關係，案發
    時為排解糾紛而邀告訴人到場及事後立即送告訴人至醫院診治，並多次出庭指證
    被告丁○○出手傷人涉有此案等情研判，證人張勝忠當無事後故意迴護被告丙○○之理，顯見案發當時其確實未曾親眼目睹被告丙○○有出手毆打告訴人，則其
    於本院調查時之上開證言應堪信為真實，故證人張勝忠於偵查中之證言，尚不能
    據為證明被告丙○○亦有傷害犯行之證據。且被告丙○○辯稱其於案發當時未出
    手傷害告訴人僅在場勸架，並出手拉告訴人一節，另據證人鍾秀蓮於檢察官偵查
    及本院調查中證述屬實，並互核相符，足見被告丙○○之上開辯解尚非全屬虛妄
    。況告訴人甲○○於本院調查時亦指陳案發當時其先遭丁○○毆打，並覺得身後
    有很多隻手打伊，當時伊被丁○○打到眼睛，蹲在地上，沒有目睹誰出手打伊，
    是事後證人張勝忠至醫院探病時告訴伊丙○○有參與等語，足見告訴人甲○○並
    未親眼目睹被告丙○○有為傷害犯行，則告訴人甲○○前開指訴是否與事實相符
    ？即有可疑。（二）又公訴人認被告戊○○有傷害之犯行，除告訴人之指訴外，
    另引用證人鍾秀蓮之證言為據。然查證人鍾秀蓮雖於偵查中證稱當時其騎機車前
    往福隆派出所，看見丁○○下車時被戊○○及乙○○拿棍子打，因為很晚看不清
    楚，是否為球棒云云，但於本院審理時經當庭命證人鍾秀蓮與被告戊○○、乙○○對質結果，證人鍾秀蓮則改證稱：只見乙○○拿棍子打，戊○○衝過去站在旁
    邊，剛好警察來制止，沒有看到戊○○有出手打告訴人等語，且其上開證言亦與
    證人警員莊新昌、陳福成於本院到庭證稱：案發當時只見乙○○拿木棍打丁○○
    ，當時戊○○也有在場，沒有看到戊○○有打等語情節互核相符，故證人鍾秀蓮
    於本院之證言應較真實，足堪採信。被告戊○○於案發當時確無出手傷害告訴人
    丁○○之行為應可認定。（三）綜上所述，被告丙○○、戊○○二人否認有傷害
    告訴人甲○○、丁○○之行為，而證人鍾秀蓮、張勝忠及莊新昌、陳福成於本院
    調查時分別俱證稱未見被告丙○○毆打告訴人甲○○、被告戊○○毆打告訴人丁○○，是本件除告訴人之指訴外，並無其他積極證據可證被告丙○○、戊○○二
    人有前揭傷害告訴人甲○○、丁○○之犯行。況被告丙○○、戊○○均否認在場
    傷害告訴人，足證被告二人上開辯解應堪採信，此外復查無其他積極證據足資認
    定被告丙○○、戊○○確有前揭告訴人指訴之犯行，揆諸前揭說明，既不能證明
    被告二人犯罪，自均應為無罪判決之諭知。
據上論斷，應依刑事訴訟法第二百九十九條第一項前段、第三百零一條第一項，刑法
第二百七十七條第一項、第四十一條、第三十八條第一項第二款，罰金罰鍰提高標準
條例第一條前段、第二條，判決如主文。
本案經檢察官周慶華到庭執行職務
中    華    民    國      八十九      年      十      月      三十      日
                              臺灣基隆地方法院刑事第二庭
                                  法  官  汪  梅  芬
右正本證明與原本無異。
對於本件判決如有不服，應於收受送達後十日內，向本院提出上訴書狀，上訴於臺灣
高等法院，並按他造當事人之人數附具繕本。
                                  書記官  黃  致  祥
中    華    民    國      八十九      年      十      月     三十一     日
【附錄論罪法條】
刑法第二百七十七條第一項
傷害人之身體或健康者，處三年以下有期徒刑，拘役或一千元以下罰金。


司法院資訊處製作；財團法人民間司法改革基金會備份。
